臺灣屏東地方法院刑事判決　　　　　　　 94年度訴字第130號
公　訴　人　臺灣屏東地方法院檢查署檢察官
被　　　告　戊○○　男　29歲.
指定辯護人　己○○　本院公設辯護人
上列被告因家庭暴力之公共危險等案件，經檢察官提起公訴（94
年度偵字第654 號）本院判決如下：
    主  文
戊○○連續以加害生命之事，恐嚇他人致生危害於安全，處有期
徒刑壹年肆月。扣案之打火機壹個沒收。
    事  實
一、戊○○、丙○○原為夫妻關係，戴健智為渠等所生之子，嗣
    因故離婚，戴健智之監護權歸戊○○取得；戴增榮、戴丁○○為戊○○之父母，邱瑞環為戊○○之岳母，彼等間具有家
    庭暴力防治第3 條第1 款、第3 款之家庭成員關係。戊○○
    於民國94年1 月13日15許，打電話向丙○○索取新台幣（下
    同）60000 元未果，又懷疑丙○○另結新歡，竟基於恐嚇之
    概括犯意，將汽油及水裝入玻璃製之啤酒瓶內，未塞布條或
    裝設其他引線裝置後，於同日17時許，駕駛自用小客車前往
    丙○○位於屏東縣萬丹鄉○○村○○路284 號之住處，未點
    燃啤酒瓶內之汽油，即將啤酒瓶朝該住處大門口丟擲，並使
    啤酒瓶掉落放置該處之水桶後，隨即駕車離去，以加害生命
    之事恐嚇丙○○，使丙○○心生畏懼，致生危害於安全。
二、戊○○明知屏東縣佳冬鄉○○村○○路9 號之房屋，係供戴
    增榮、戴丁○○、戴健智、渠本人及其他家人共同居住，為
    現供人使用之住宅，其於94年1 月25日18時許，返回該住處
    後，因戊○○曾揚言要帶同戴健智尋死，故戊○○向戴丁○○表示要看戴健智，戴丁○○深恐戊○○將戴健智帶走，遭
    遇不幸而拒絕，引起戊○○不悅，戴丁○○因而於同日19時
    許，以電話通知丙○○前來屏東縣警察局枋寮分局石光派出
    所將戴健智帶走以防不測，丙○○因而偕同邱瑞環依約前來
    將戴健智帶走，嗣因丙○○之舅舅甲○○反對，丙○○、邱
    瑞環於途中又將戴健智帶回戴丁○○之前開住處，在此同時
    ，戊○○為阻止戴健智被丙○○帶走，竟基於前揭恐嚇之概
    括犯意及基於預備以放火燒燬現供人使用之住宅之犯意，將
    前開住處2 樓浴室之瓦斯桶搬至隔壁房間之床上倒放，並將
    房門關上，嗣甲○○接獲其姊邱瑞環通知而趕來處理，並手
    持球棒至戊○○臥室外叫門，因無人回應，甲○○便將房門
    踢開，戊○○見甲○○進入後，即基上述恐嚇之犯意，立刻
    以左手作勢欲打開瓦斯桶之開關，右手持打火機點火1 次，
    因未引燃，欲再度點燃打火機時，甲○○見狀立即將戊○○
    手上之打火機踢掉，並因此心生畏懼，馬上退出臥室並下樓
    ，要求戴丁○○、丙○○、戴增榮及戴健智等人退出1 樓室
    內至戶外疏散，戊○○以此方式恐嚇甲○○，致生危害甲○○之安全。戴丁○○見事態嚴重立即打電話報警，經警方到
    達現場處理時，戊○○又走出2 樓陽台，以加害生命之事，
    對戴丁○○、丙○○、甲○○及邱瑞環等人恐嚇「孩子不可
    以給丙○○帶走！把孩子留下來！叫他們離開！否則要點燃
    瓦斯！」等語，使戴丁○○等人心生畏怖，致生危害於渠等
    之安全。嗣警方進入2 樓臥室內強行將戊○○手上瓦斯桶及
    打火機取下，並扣得上述瓦斯桶1 桶及戊○○所有之打火機
    1 個。
三、案經屏東縣警察局枋寮分局報告臺灣屏東地方法院檢察署檢
    察官偵查起訴。
    理  由
一、訊據被告戊○○固坦承朝被害人丙○○住處大門丟擲裝有汽
    油及水之啤酒瓶，及將瓦斯桶搬入其臥室內等事實不諱，惟
    矢口否認有何恐嚇及預備以煤氣炸燬現供人使用住宅之犯行
    ，辯稱：因為我前妻丙○○說我是她與她男朋友的第三者，
    我很生氣才會在啤酒瓶內裝汽油，我有用水稀釋，只有裝半
    瓶，瓶口沒有用布條塞住，也沒有點火，丟了以後掉到水桶
    裡面沒有破掉，我丟啤酒瓶只是要嚇對方而已，不是要恐嚇
    丙○○或是要放火燒掉她的房子。我回家要看小孩，我媽媽
    不讓我抱，並把大門鎖起來，後來還是讓我進去，跟我媽媽
    吵架，我怕丙○○的舅舅甲○○會來打我，為了自衛才把瓦
    斯桶搬到臥室內，並在裡面吃泡麵看電視，甲○○看到我抱
    瓦斯桶就跑下樓，跟警察說我要點火自殺，我當時手上並沒
    有拿打火機，甲○○也沒踢掉我的打火機，我沒有開瓦斯要
    自殺，我有跑到陽台向我前妻的弟弟說你上來，並向他們說
    你們不是要打我嗎？怎麼不上來！沒有說要點瓦斯自殺云云
    ，惟查：
(一)、被告於前揭時、地朝被害人丙○○上開住處大門，丟擲裝有
    汽油及水之啤酒瓶，用以恐嚇丙○○之事實，業據被害人丙○○及證人甲○○分別於警訊、偵查中及本院審理時指述或
    證述綦詳，核與被告所供認之情節相符，雖被告否認有何恐
    嚇之犯意，但查：汽油係易燃物質，而玻璃製之啤酒瓶係堅
    硬易碎之物，若將汽油裝入玻璃瓶中，在瓶口塞住布條等引
    燃裝置，點燃引線後丟向人群、建築物或其他易燃物品，玻
    璃瓶將因撞擊力而碎裂成不規則之銳利碎片，而瓶內之汽油
    亦因玻璃瓶之破裂及引線之點燃，而使火花四處飛濺，所到
    之處無不陷入火海，玻璃碎片及火災對人體之殺傷力及建築
    等物之破壞力甚大，為人盡皆知之事實。本件被告縱使未在
    瓶內裝滿汽油，僅係裝入摻有水、汽油之液體，亦未裝設任
    何引線裝置塞住瓶口後，即朝丙○○住處大門口丟擲，惟依
    通常人之心理感受，客觀上已屬對丙○○之生命，為將來惡
    害之通知，自足以令人心生畏怖。是被告丟擲啤酒瓶之舉，
    顯為恐嚇之犯行，洵堪認定。
(二)、又依證人丙○○於本院審理時證述；戊○○所丟的酒瓶裡面
    有裝汽油，有一部分灑在外面，大門濕濕的，汽油味道很濃
    ，大門外有一個裝著水的水桶，酒瓶掉在水桶裡面，瓶口朝
    下，瓶內還有留有一部分的汽油，酒瓶口是開著，沒有用任
    何東西塞住，我出去看的時候都沒有看到著火的情形。現場
    附近有一些紙箱，但沒有其他易燃物及引起汽油燃燒的東西
    一節（見本院審理卷第42頁至48頁）甚詳，足徵被告事前就
    啤酒瓶並未設引燃裝置，亦未曾點燃瓶內汽油，或將啤酒瓶
    丟向現場其他足以引起汽油燃燒之物，被告僅單純將摻有汽
    油、水之啤酒瓶丟往丙○○之住處大門，其主觀上之犯意，
    係以此恐嚇丙○○，顯無藉啤酒瓶所裝之汽油燒燬證人丙○○住宅甚明。換言之，被告若有放火之故意，大可利用夜深
    人靜或無人在場之際，在瓶口塞入布條或其他引燃物，點燃
    後丟向丙○○之住處，更易達到其燒燬被害人丙○○住宅之
    目的，被告捨此不為，反而選擇大白天，在被害人丙○○之
    面前為上述行為，益證被告主觀上僅有恐嚇之犯意。
(三)、有關被告抱瓦斯桶等事實部分，依證人甲○○於本院審理時
    證述：我到2 樓房間叫被告二、三聲，被告不開門，他聲音
    很模糊，然後我就踢開他的房門，看到他抱著瓦斯桶，右手
    拿著打火機，左手放在瓦斯桶的開關上面，右手拿打火機點
    ，但打火機沒有點燃，有聽到打火機摩擦的聲音，但是第二
    次要點燃的時候，我就踢他的右手，他的打火機就掉下去了
    等語（見本院審理卷第72頁）；證人戴丁○○於本院審理時
    證稱：我怕小孩子被戊○○帶走會有危險，我不要讓他帶走
    ，戊○○說戴健智是我的小孩為何不能看．．．戊○○去廚
    房，把廚房的門踢開，拿1 雙筷子要泡麵，然後跟我說他今
    天晚上會死在這裡．．．我就打電話給我媳婦和我親家母來
    過帶小孩，我會害怕就把小孩子帶到派出所，他們就過來帶
    小孩，帶到半路他們打電話給甲○○，甲○○說人家不讓你
    帶你還帶，最後我親家母和媳婦就把小孩子又帶回來，甲○○來我家問我說戊○○在那裡，我就說在2 樓，甲○○帶1
    支球棒上樓要找戊○○理論，甲○○叫門，戊○○沒有開門
    ，甲○○就把門踢開，就叫我趕快上來，事情鬧大了，當時
    我就趕快上去，我看到1 桶瓦斯放在床上，戊○○手上有無
    拿什麼東西我就不知道，我會害怕就趕快下樓打電話報警等
    語（見本院審理卷第50頁至第51頁）；及證人即處理員警乙○○於本院審理時證稱：我們到達現場的時候，我們看到門
    戶緊閉，聽到被告說，小孩子不可以給他前妻，否則要放火
    ，後來我們通知消防隊來協助處理，然後我也拿滅火器到現
    場，把樓下大門先打開，進入屋內看裡面有無瓦斯味，進去
    之後聽到被告在裡面喊叫，不要把孩子交給前妻，要把小孩
    留下，叫他們離開，那時候詢問屋主，說2 樓浴室的瓦斯已
    經搬到屋內，我們就請屋主等人先到屋外去，以免發生危險
    ．被告沒有將瓦斯桶拖到陽台，只有人到陽台說把小孩子還
    給他，不要讓前妻帶走，否則要點燃瓦斯。（問：你說你們
    衝進房間時，被告抱住瓦斯桶，能否確認當時被告是否要點
    火或者只是作勢嚇阻你們？）沒有辦法判斷。（問：被告抱
    瓦斯桶的情形？）被告手摸到瓦斯桶，但還沒有到開關的位
    置，我們就已經搶下來了。被告一手摸到瓦斯桶，另一手都
    一直拿著打火機，還沒有到瓦斯桶的出氣口，那時瓦斯桶是
    倒臥，他蹲在瓦斯桶旁邊，好像要點火的動作，我們就強行
    搶下，當時沒有看到被告以打火機點火的火光，也沒有聞到
    瓦斯味。（問：事後拍攝現場照片的時候，你和你的同仁有
    無確定瓦斯桶的開關有無被打開？）有確定，我們兩個都有
    確認，瓦斯桶當時是關著的等語（見本院審理卷第55頁至第
    57頁）以觀，被告為阻止其子戴健智被丙○○等人帶走，事
    先將瓦斯桶搬至2 樓房間之床上，於甲○○踢開房門進入時
    ，以開啟打火機及手握瓦斯桶之開關處，裝腔作勢欲引燃瓦
    斯桶之方式恫嚇甲○○，復於警方到場處理時，至2 樓陽台
    向戴丁○○、丙○○、甲○○等人恐嚇「孩子留下來！叫他
    們離開！否則要點燃瓦斯！」之犯行，灼然甚明。被告上述
    空言所辯，顯係卸責之詞，不可採信，其恐嚇及預備以瓦斯
    放火燒燬現供人使用之住宅等犯行，堪以認定。
(四)、按刑法第二十五條所謂已著手於犯罪行為之實行，係指對於
    構成犯罪要件之行為，已開始實行者而言，若於著手此項要
    件行為以前之準備行動，係屬預備行為，除法文有處罰預備
    犯之明文，應依法處罰外，不能遽以未遂犯罪論擬（最高法
    院25年非字第164 號判例、30年上字第684 號判例可資參照
    ）。次按刑法第173 第1 項之放火燒燬現供人使用之住宅罪
    ，須有放火燒燬之行為，為其構成要件之一。所謂放火，乃
    指故意使火力傳導於特定之目的物，使其燃燒之意。被告雖
    已潑灑汽油於建築物前方之走道上，惟即時為被害人發現，
    加以阻止，且依被害人於警訊中證稱：「…而打火機是在羅
    德雄的口袋內找到的」，益見被告尚未著手於點燃等引火之
    行為，原判決認屬尚在預備階段，亦無違誤（最高法院92年
    台上字第4578號判決可資參照）。證人甲○○雖於本院審理
    證述：上樓去到2 樓樓梯之間我聞道瓦斯，．．我踢開戊○○的房間，看到他抱著瓦斯桶，右手拿著打火機，左手放在
    瓦斯桶的開關上面，右手拿打火機點，但打火機沒有點燃，
    有聽到打火機摩擦的聲音，但是第二次要點燃的時候，我就
    踢他的右手，他的打火機就掉下去。戊○○的房間有瓦斯味
    道，他的房間是密閉的等語在卷（見本院審理卷第72頁）。
    惟依證人丙○○、戴丁○○、乙○○前揭所證述案發當時渠
    等分別在1 樓樓下、2 樓房間內並未聞到瓦斯味（見本院審
    理卷第49、52、56頁），況且乙○○亦證實渠等制服被告後
    ，曾確認瓦斯桶之開關係關閉等節至詳。且若被告果真事先
    在密閉之房間內打開瓦斯桶開關讓瓦斯逸出，則被告恐怕未
    等到證人甲○○踢開房門以前，早已因瓦斯中毒陷入昏迷，
    而不醒不人事，豈有能力與證人甲○○對抗！退一步而言，
    縱然被告未陷入昏迷或見到證人甲○○進入房間後，打開瓦
    斯桶開關，以打火機點火引燃瓦斯，惟即使打火機壓下按鈕
    磨擦所產生火花未點燃火焰，亦足以引燃房間內四處飄逸之
    瓦斯氣體，引起爆炸及熊熊大火。是以，證人甲○○前揭所
    證述被告已開啟瓦斯云云，不僅與證人丙○○、戴丁○○及
    乙○○所證述之內容不符，復與常理相違，自難採為不利於
    被告認定之憑據。故被告將瓦斯桶搬到2 樓房間內、及證人
    甲○○進入房間時，一手放在瓦斯桶開關，另一手壓下打火
    機壓鈕點火等舉動，應尚未著手實行放火之行為，僅屬於放
    火行為之預備階段，至為灼然。
二、此外，復有扣案之被告所有之打火機1 個、卷附現場照片四
    張及屏東縣警察局枋寮分局受理各類案件紀錄表1 紙附卷可
    稽，被告前開所辯，顯係卸飾之詞，殊無可採，其事證明確
    ，犯行堪認定。
三、核被告戊○○所為，向證人丙○○住宅丟擲填裝汽油、水之
    啤酒瓶部分、及先後以動作、言詞表示將點燃瓦斯放火，恐
    嚇證人丙○○、甲○○、戴丁○○等人部分，均係犯刑法第
    305 條之恐嚇危害安全罪；在前揭戴丁○○現供人使用之住
    宅，將瓦斯桶搬入房間倒放在床上，一手握瓦斯桶開關、一
    手持打火機作勢點燃瓦斯等行為，所為係犯刑法第173 條第
    4 項、第1 之預備放火燒燬現供人使用之住宅罪。公訴人認
    被告向被害人丙○○上述住處丟擲前開啤酒瓶之行為係犯同
    法第173 條3 項、第26條但書放火不能未遂罪，及被告搬瓦
    斯桶進入房間內，以打火機作勢點火之行為係犯同法第176
    條、第173 條第3 項之準放火未遂罪，容有未合，惟其社會
    基本事實同一，本院自應予審理，並變更其起訴法條。被告
    先後多次恐嚇犯行，時間緊接，所犯為基本構成要件相同之
    罪名，顯係基於概括犯意反覆實施，為連續犯，應依刑法第
    56條之規定論以一罪，並加重其刑。被告所犯恐嚇危害安全
    、預備放火二罪間，有方法結果之牽連關係，應從一重之恐
    嚇危害安全罪處斷。爰審酌被告與被害人丙○○離婚後，竟
    因細故即持裝有汽油及水之啤酒瓶，恐嚇丙○○致生危害其
    安全，又因戴丁○○不讓其抱戴健智即以預備點燃瓦斯放火
    之激烈手段，恐嚇被害人丙○○、戴丁○○、甲○○等人，
    嚴重危害渠等安危及上開住處之安全，迄今未與被害人丙○○等人達成和解，請求彼等原諒，再三飾詞諉過，犯後態度
    不佳等一切情狀，量處如主文所示之刑，以示懲儆。扣案之
    打火機1 個，係被告所有，並供其恐嚇及預備放火所用之物
    ，爰依刑法第38條第1 項第2 款規定宣告沒收。
四、至於扣案之瓦斯桶1 桶，雖係被告犯罪所用之物，但非屬被
    告所有，業據證人戴丁○○證述在卷，依法自不得宣告沒收
    ，併此敘明。
據上論斷，應依刑事訴訟法第299 條第1 項前段、第300 條，刑
法第56條、第305 條、第173 條第4 項、第1 項、第55條、第38
條第1 項第2 款，罰金罰鍰提高標準條例第1 條前段，判決如主
文。
中　　華　　民　　國　　94　　年　　4 　　月　　29　　日
                     刑事第3庭  審判長法  官  楊清安
                                      法  官  柯雅惠
                                      法  官  楊萬益
以上正本證明與原本無異。
如不服本判決應於收受本判決送達後十日內向本院提出上訴書狀
，其未敘述上訴理由者，並得於提起上訴後十日內向本院補提理
由書狀（均須按他造當事人之人數附繕本）「切勿逕送上級法院
」
中　　華　　民　　國　　94　　年　　4 　　月　　29　　日
                                      書記官  呂坤宗
附錄本案論罪科刑法條：
中華民國刑法第173條
(放火或失火燒燬現住建築物及交通工具罪)
放火燒燬現供人使用之住宅或現有人所在之建築物、礦坑、火車
、電車或其他供水、陸、空公眾運輸之舟、車、航空機者，處無
期徒刑或7 年以上有期徒刑。
失火燒燬前項之物者，處 1 年以下有期徒刑、拘役或 5 百元以
下罰金。
第 1 項之未遂犯罰之。
預備犯第 1 項之罪者，處 1 年以下有期徒刑、拘役或 3 百元以
下罰金。
中華民國刑法第305條
(恐嚇危害安全罪)
以加害生命、身體、自由、名譽、財產之事，恐嚇他人致生危害
於安全者，處 2 年以下有期徒刑、拘役或 3 百元以下罰金。
